【裁判字號】    92,交訴,18
【裁判日期】    920306
【裁判案由】    公共危險
【裁判全文】
臺灣彰化地方法院刑事判決                          九十二年度交訴字第一八號
    公  訴  人  臺灣彰化地方法院檢察署檢察官
    被      告  乙○○  男  六.
右列被告因公共危險案件，經檢察官提起公訴（九十一年度偵字第八三五八號），本
院判決如左：
   主  文
乙○○駕駛動力交通工具肇事，致人於傷而逃逸，處有期徒刑捌月。緩刑參年。
    事  實
一、乙○○於民國九十一年十一月五日上午九時許，駕駛車牌號碼Ｍ五─一四三二號
    自小客車，沿彰化縣芳苑鄉○○路由芳苑鄉往二林鎮方向行駛，途經斗苑路三合
    段七十七號前，原應注意汽車行進中駕駛人應注意車前狀況及兩車併行之間隔，
    隨時採取必要安全措施，而依當時天候晴、日間有自然光線、路面乾燥、無缺陷
    、無障礙物、視距良好等情況，並無不能注意之情事，竟疏於注意，適有戊○○
    騎乘車牌號碼ＴＣＯ－七二七號輕型機車胸抱其女甲○○，自斗苑路三合段一０
    二巷左轉斗苑路往二林鎮方向亦疏未注意機車應靠外側車道行駛，乙○○所駕駛
    之自小客車左後視鏡因而自後與戊○○騎乘之機車發生擦撞，致戊○○與甲○○
    人車倒地，戊○○並受有右肩及右肘擦傷、甲○○受有左側股骨骨折之傷害（過
    失傷害均未據告訴）。乙○○知其所駕駛之動力交通工具肇事，致戊○○及甲○○倒地受傷後，未停車察看，且未採取必要救護措施，即駕車離開事故現場而逃
    逸，嗣在其後方之丙○○見狀，即尾隨其後，並伺機超越乙○○之車輛，欲加以
    攔截，尾隨期間，並曾按鳴喇叭示意乙○○停車，然乙○○不予理會，仍加速逃
    逸，並於同日上午九時二十七分許，至彰化縣二林鎮○○路南陽實業股份有限公
    司（下稱南陽公司）二林服務廠，更換已損壞之左後視鏡，後經丙○○記下乙○○車輛之車牌號碼並告知戊○○，經報警而循線查獲。
二、案經彰化縣警察局二林分局報請台灣彰化地方法院檢察署檢察官偵查起訴。
    事  實
一、訊據被告乙○○，固坦承於前揭時、地曾駕駛車牌號碼Ｍ五－一四三二號自小客
    車，當日上午並曾至南陽公司二林服務廠更換左後視鏡，惟矢口否認有前揭犯行
    ，辯稱伊在彰化縣芳苑鄉芳苑工業區王牌膠帶公司擔任警衛，當日上午八時十分
    許伊自公司下班，行經上開路段時，並不知當時曾與被害人擦撞，亦未見有人要
    攔阻其車輛，嗣伊至二林基督教醫院附近找朋友，十幾分鐘後要返家時，始發現
    其車輛左後視鏡損壞，才將車輛送修，伊並無肇事逃逸情事云云。惟查：（一）
    右揭事實，業據被害人戊○○於警訊中指陳：其當日上午由事故現場一０二巷左
    轉欲往東二林方向行駛，而被一輛車輛不詳自小客車由後方撞及，肇事車輛未停
    往二林方向逃逸，當時伊未看清肇事車輛，僅知為深色自小客車，引擎蓋及左車
    門有擦撞痕跡，還有一名好心路人追逐不停後有記下車號為Ｎ五－一四三二號（
    Ｍ五－一四三二號之誤）等語，嗣警方循線查獲被告後，被害人於第二次警訊中
    復確認被告車輛之顏色，並敘明其機車於倒下時與肇事車輛曾有擦撞，而被告查
    獲之車輛左側有擦痕，應係肇事車輛無誤等語；又在場目擊者即證人丙○○於警
    訊中證稱，肇事車輛係左側撞擊機車，左後照鏡有斷裂還連在車上，左側有刮痕
    等語，嗣警方循線查獲被告及其車輛後，即於警訊筆錄中指認肇事者確為該部Ｍ
    五－一四三二號自小客車且駕駛者確為被告無誤，且於本院審理時再度指認被告
    與肇事者有八分相像等語；再被告於第二次之警訊筆錄中曾自承有看見被害人機
   車由左方過來碰及其車輛之左後視鏡，並致其左後視鏡折斷，而證人丁○○即為
    被告製作筆錄之員警，亦到庭證稱被告曾為前開之供述；另參以南陽公司二林服
    務廠鈑金修理員劉濬銘於警訊中證稱被告所有之Ｍ五－一四三二號自小客車因左
    後視鏡折斷，於九十一年十一月五日上午九時二十七分曾親自駕駛至該公司更換
    等語，是由上述各情，可信本件與被害人發生擦撞事故者，確為被告無誤。（二
    ）次查，參酌前開被害人及證人之證詞，並比對卷附之道路交通事故調查報告表
    及現場照片，本件事故之發生，乃肇因於被告未注意車前狀況及兩車併行之間隔
    ，再參以事故當時天候晴、日間有自然光線、路面乾燥、無缺陷、無障礙物、視
    距良好等一切情狀，並無不能注意之情事，有前揭道路交通事故調查報告表一份
    在卷可考，被告疏未注意同向左前方適有被害人騎乘機車，且未靠右側車道行駛
    ，猶貿然超越，並不慎與之擦撞，致被害人及其女倒地受傷，被告自應負過失責
    任，且被告之過失行為與被害人所受傷害間，具有相當因果關係。（三）又查，
    如前所述，被告於第二次之警訊筆錄中曾自承有看見被害人機車由左方過來碰及
    其車輛之左後視鏡，並致其左後視鏡折斷，而證人丙○○於警訊中證稱當日九時
    許，其駕車跟在被告車輛後方，被告肇事後曾超越該車欲攔截，並曾按鳴喇叭示
    意被告停車，然被告未停車，伊即追至斗苑路與建國路口，遇紅綠燈後，被告車
    右轉，伊即折返現場，並說明其曾抄下被告車號，且肇事車輛係左側撞擊機車，
    左後照鏡有斷裂還連在車上，左側有刮痕等語，雖證人丙○○嗣於本院審理中另
    證稱在追攝被告車輛時曾與被告併行，而從被告車窗中觀察，其認為肇事車並未
    看見伊在追他，按喇叭被告亦無反應等語，然依證人前述及卷附被告車輛照片，
    上開自小客車除左後視鏡折斷外，左側車身有明顯之刮擦痕跡，顯見被告係以其
    自小客車左側與被害人所騎乘之機車發生擦撞，以二人係同向行駛，被告豈有可
    能全然未見其已與被害人發生擦撞之理？且以該車左後視鏡折斷之情以觀，當時
    撞擊力道非輕，被告亦自承被害人機車曾碰撞其左後視鏡，被告顯已知擦撞他人
    ，衡情亦應停車察看，確認是否有人受傷，以免事故損害之擴大，另佐以被告於
    九十一年十一月五日上午九時許肇事後，同日上午九時二十七分即至南陽公司二
    林服務廠更換左後視鏡，此有修護紀錄表在卷可參，而證人丁○○亦證實由肇事
    地點至前述南陽公司二林服務廠至少約十分鐘車程，可知本件被告於肇事後，即
    驅車前往前述服務廠更換左後視鏡，其辯稱至二林基督教醫院附近找朋友，十幾
    分鐘後要返家時，始發現其車輛左後視鏡損壞，才將車輛送修，伊並無肇事逃逸
    情事云云，顯與事實不符，無足採信。此外，復有財團法人彰化基督教醫院二林
    分院診斷書乙紙附卷可稽，被告確有駕駛動力交通工具肇事，致人於傷而逃逸之
    犯行至明，本案事證明確，被告犯行應堪認定，應依法論科。
二、核被告所為，係犯刑法第一百八十五條之四之駕駛動力交通工具肇事，致人於傷
    而逃逸罪。爰審酌被告未有犯罪紀錄，素行良好，且於肇事後已與被害人達成和
    解賠償損害，有和解書一紙在卷可查，暨其犯罪所生之危害、被害人所受之損害
    及犯後態度等一切情狀，量處如主文所示之刑。另查，被告前未曾受有期徒刑以
    上刑之宣告，此有台灣彰化地方法院檢察署刑案資料查註紀錄表及台灣高等法院
    被告全國前案紀錄表在卷可查，雖其於本院審理時猶否認犯行，犯後態度非佳，
    然姑念其年齡已長，強令其入監接受教化，實非合宜，且其經此教訓，應知警惕
    而無再犯之虞，所宣告之刑，認以暫不執行為適當，併予宣告緩刑三年，以勵自
    新。
據上論斷，應依刑事訴訟法第二百九十九條第一項前段，刑法第一百八十五條之四、
第七十四條第一款，判決如主文。
本案經檢察官黃鼎鈞到庭執行職務。
中      華      民      國      九十二      年    三    月      六      日
                                臺灣彰化地方法院刑事第二庭
                                    法      官  王義閔
右正本證明與原本無異。
如不服本判決，應於判決送達後十日內，向本院提出上訴狀( 須附繕本 )。
告訴人或被害人對於判決如有不服具備理由請求檢察官上訴者，其上訴期間之計算係
以檢察官收受判決正本之日期為準。
                                      法院書記官  詹國立
中      華      民      國      九十二      年    三    月      十      日
刑法第一百八十五條之四：
駕駛動力交通工具肇事，致人死傷而逃逸者，處六月以上五年以下有期徒刑。


司法院資訊處製作；財團法人民間司法改革基金會備份。
